臺灣臺南地方法院民事判決　九十一年度訴字第一六五四號
　　原　　　告　　仟詠實業股份有限公司
　　法定代理人　　甲○○
　　訴訟代理人　　吳玉豐律師
　　複　代理人　　葉銘進律師
　　被　　　告　　菱豪塑膠工業股份有限公司
　　　　　　　　　　　　　　　設臺南市安平工業區○○○路九號
　　法定代理人　　乙○○　　　.
　　訴訟代理人　　錢師風律師
右當事人間請求侵權行為損害賠償事件，經本院於民國九十三年二月二日言詞辯論終
結，判決如左：
    主    文
禁止被告使用如附件所示商品型錄中，如附表所示型號、頁數之照片共計十四張。
被告應給付原告新臺幣貳拾壹萬元，及自民國九十一年七月二十七日起至清償日止，
按年息百分之五計算之利息。
原告其餘之訴駁回。
訴訟費用由被告負擔百分之二十一，餘由原告負擔。
本判決原告勝訴部分得假執行。但被告如於執行標的物拍賣、變賣前，以新臺幣貳拾
壹萬元為原告預供擔保，得免為假執行。
原告其餘假執行之聲請駁回。
    事　　實
甲、原告方面：
一、聲明：
（一）禁止被告使用原告享有著作權之如附件所示商品型錄中，如附表所示頁次商品
      型號之照片。
（二）被告應將侵害原告享有著作權之如附件所示之商品型錄三千本回收並銷燬之。
（三）被告應給付原告新臺幣（下同）一百萬元，及自起訴狀繕本送達之翌日起至清
      償日止，按年息百分之五計算之利息。
（四）第三項聲明原告願供擔保，請准宣告假執行。
二、陳述：
（一）原告為一銷售衛浴產品之大盤商，因商品價格公允、品質優良，在同業間口碑
      著卓。嗣原告為進一步推廣產品、服務顧客，遂於民國八十六年間自行斥資搭
      景，將原告所產銷之一系列商品，逐件裝置定位，並擺置適宜之沐浴用品，自
      行逐一拍攝成照片後，再委託印刷公司製作成商品型錄，提供予各經銷商。嗣
      被告亦投入與原告經銷同一系列之商品，又見原告產品型錄所使用之照片，其
      場景、燈光、擺飾，均準確突顯出商品之特色，竟於八十九年八月間未經原告
      同意擅自翻拍如附件中，如附表所示頁次、產品型號之照片共計十四張（以下
      簡稱系爭照片），並以之製作成如附件之商品型錄，向經銷商發送。
（二）查被告所翻拍之前開照片十四張，均為原告享有著作權之著作物，其重製權應
      專屬於原告，被告擅自以翻拍方式重製，再印製成商品型錄，所為不法侵害原
      告之著作權，依民法第一百八十四條、民法第二百十五條、第二百十六條、及
      九十年十一月十二日公布施行之著作權法第八十四條、第八十八條之一之規定
      應對原告負損害賠償責任。查被告擅自重製原告之著作物，並以之製作成如附
      件之商品型錄，雖經原告委請律師發函請求被告停止侵害行為，竟不獲置理，
      顯證被告對其侵害行為，並無停止之跡證，而有繼續侵害之虞；是按著作權法
      第二十二條後段之規定，應有判決禁止被告繼續侵害行為之必要。又被告將附
      件之商品型錄，做為推廣商品之方法，向其經銷商廣泛散佈，其中侵害原告著
      作權之如附表所示之頁次、商品型號之照片，已與該型錄結合成不可分割之物
      ，若不將之回收、銷燬，誠無法回復原告所受之侵害；查被告於原告另案向臺
      灣臺南地方法院檢察署告訴被告法定代理人之夫李清河違反著作權案件偵查中
      ，自承印製如附件所示之商品型錄有三千本，依起訴時之著作權法第八十四條
      前段、第八十八條之一之規定，自得請求被告應將該侵害行為作成之如附件所
      示之商品型錄三千本，予以回收並銷燬之。再被告故意重製原告享有著作權之
      照片，再製作成商品型錄，其所為已致使消費者對原告所經銷之商品產生主體
      之錯認，致原告業績產生明顯消退，惟原告無法證明其實際損害之數額，被告
      既故意為之，且迄今仍無停止侵害，情節重大，不言可喻，是依著作權法第八
      十八條第三項之規定，爰請求被告應賠償原告一百萬元等情。
（三）對被告所為抗辯之陳述：
  １、系爭照片，均係翻拍自原告之商品型錄，業經鑑定人「中華民國攝影學會幹事
      涂寬裕」、「中國攝影學會主任許淵富」、「中華民國攝影技藝協會理事長孫
      金富」鑑定屬實，且依鑑定人許淵富之鑑定意見，被告縱係以數位相機拍攝，
      亦應保有分色光碟圖檔，但被告無法提出此資料，足證被告辯稱「自拍」之詞
      ，不足採信。
　２、系爭照片，係原告自行斥資搭景、配置燈光、選取背景底色、擺飾，藉以突顯
　　　產品之美感、功能及色彩之對比，再按各產品之特色、性質，自行逐一拍攝，
      且所拍之每一件產品，原告均需從裝設、擺飾、調光、比色、反覆測試、沖洗
      ，單單一件產品之拍攝，即需花費數小時之時間，是系爭照片，均係原告心血
      創作之結晶，自具有原創性，被告咨意指摘原告之心血創作不具原創性，顯證
      被告對著作權之漠視，且情節重大，已合於著作權法第八十八條第三項之規定
      。
　３、著作權之保護在他人心血之創作，其價值非能以產品之原料價值為判斷；原告
      為拍攝系爭型錄產品，單以搭置背景抬、裝置產品、選購擺飾等支出，已達數
      萬元，且用以拍攝之產品因包裝拆封，裝置上牆，根本無從再行出售，又需付
      出數萬元之成本，而本件型錄送請印刷廠印刷，耗資五十九萬一千元，因被告
      之侵害行為，原告為免被告執此同一型錄為競爭手段，已全部棄置，重新製作
      新版型錄，又原告自八十八年迄今，每年均有數千萬元之營業額，而參諸原告
      於八十八年之營業額高達七千餘萬元，嗣即因被告以同一產品型錄為惡性競爭
      ，致九十年、九十一年之營業額大幅滑落至四千餘萬元及一千餘萬元，損害之
      大，不言可諭。
四、證據：提出原告之商品型錄一件、被告之商品型錄一件、律師函及回執各一件、
    照片及底片各十三件、印刷費用請款單一件、八十九年至九十一年營利事業所得
    稅申請核定通知書四件；並聲請將系爭被告商品型錄內十四張照片，分別送請「
    中華民國攝影學會幹事涂寬裕」、「中國攝影學會主任許淵富」、「中華民國攝
    影技藝協會理事長孫金富」鑑定，是否抄襲翻拍自如附表所示原告商品型錄內之
    照片；及原告商品型錄內所使用之照片是否符合著作權法上攝影著作之原創性要
    件。
乙、被告方面：
一、聲明：
（一）駁回原告之訴及假執行之聲請。
（二）如受不利判決，願供擔保，請准免為假執行
二、陳述：
（一）否認原告享有攝影著作權。按著作權須具備「原創性」，始受著作權法之保護
      。所謂「原創性」應包括原始性及創意性，原告係衛浴用品之中盤商，因此將
      上游工廠之產品拍照後製作商品型錄，訟爭十四幅照片，均為單純「靜物拍攝
      」之產品照片，依經濟部智慧財產局彙編「攝影著作篇」所舉案例（Ｐ－十六
      頁以下）及臺灣高等法院臺中分院八十三年度上易字第一四八二號、八十七年
      度重上更（一）字第三號刑事判決、最高法院八十七年度台上字第二五六一號
      刑事判決、臺灣高等法院八十三年度上易字第四二三號刑事判決，均認定並無
      原創性，不構成侵害著作權，原告並無任何損失可言。
（二）訟爭商品型錄，被告僅生產五百本，均為免費贈送，目前尚餘百餘冊，兩造產
      品因均來自同一製造廠商，縱然相同，但被告包裝與原告迥然有異，在客觀上
      無任何混淆誤認之虞，原告另案向臺灣臺南地方法院檢察署告訴被告法定代理
      人之夫李清河違反著作權法及商標法案件，業經臺灣臺南地方法院檢察署檢察
      官九十一年度偵字第九八六號、臺灣高等法院臺南分院檢察署九十一年度上聲
      議字第一九一號不起訴處分確定。附表編號一係被告自製專利產品、編號二為
      訴外人福鴻鏡業有限公司之產品、編號三至五則為訴外人光奕企業有限公司之
      產品、編號六至十四則為訴外人文橫企業有限公司之產品，兩造均向各該訴外
      人進貨銷售，該部分目錄相仿，乃當然之事。
（三）系爭照片被告以數位相機拍攝，經自行以電腦列印，每張成本無需超過三元，
      如送照相館沖洗，亦不超過五元，如將實物送照相館委由專業人員拍攝，沖洗
      成照片，每張照片亦僅須二百五十元。而被告將自己列印照片自行排列，送印
      刷廠印製成商品型錄，因僅五百本，每本需八十元，如數量增多每本可降低至
      四十元。且衛浴設備產品每年均出奇換新，每本型錄使用僅一年或二年，附件
      被告所印製商品型錄已更新而廢棄。系爭照片原告稱係自己拍攝，則僅須十元
      製作成本，何能造成每張照片近七萬一千元之損失（以原告請求一百萬元與十
      四張照片換算），原告之請求顯無理由。
三、證據：提出經濟部智慧財產局編印著作權案例彙編「攝影著作篇」第十六頁至第
    十九頁一件、臺灣高等法院臺中分院八十三年度上易字第一四八二號、八十七年
    度重上更（一）字第三號刑事判決各一件、最高法院八十七年度台上字第二五六
    一號刑事判決一件、臺灣高等法院八十三年度上易字第四二三號刑事判決一件、
    臺灣臺南地方法院檢察署檢察官九十一年度偵字第九八六號不起訴處分書一件、
    臺灣高等法院臺南分院檢察署九十一年度上聲議字第一九一號處分書一件、照片
    光碟一片。
    理　　由
一、本件原告起訴主張：原告為銷售衛浴產品廠商，為推廣產品、服務顧客，遂於八
    十六年間自行斥資搭景，將原告所產銷之一系列商品，逐件裝置定位，並擺置適
    宜之沐浴用品後，自行拍攝成照片，再委託印刷公司製作成商品型錄，提供予各
    經銷商，該商品型錄中之照片，原告自享有著作權。被告竟於八十九年間未經原
    告同意擅自故意翻拍系爭如附件中，如附表所示頁次、產品型號之照片共計十四
    張，並以之製作成如附件之商品型錄，向經銷商發送。被告擅自重製原告之著作
    物，並以之製作成如附件之商品型錄共計三千本，經委請律師發函請求被告停止
    侵害行為，竟不獲置理，顯證被告對其侵害行為，並無停止之跡證，而有繼續侵
    害之虞；又侵害原告著作權之如附表所示之頁次、商品型號之照片，已與附件型
    錄結合成不可分割之物，若不將之回收、銷燬，無法回復原告所受之侵害，又因
    原告無法證明其損害額，自得依著作權法第八十八條第三項規定請求被告賠償，
    爰依侵權行為及著作權法之規定，訴請禁止被告使用系爭照片；被告應將如附件
    所示之商品型錄三千本回收並銷燬之；及應給付原告一百萬元及法定遲延利息等
    情。被告則以附件中如附表所示系爭照片，係被告以數位相機拍攝，自己列印照
    片後自行排列，送印刷廠印製成商品型錄五百本，並非翻拍自原告商品型錄照片
    。又系爭照片均單純為「靜物拍攝」，無創意性，原告就系爭照片自無攝影著作
    權，被告自無侵害原告著作權可言，且系爭照片拍攝及印刷成型錄成本甚低，原
    告請求被告賠償一百萬元亦屬無據等語，資為抗辯。
二、原告主張其為銷售衛浴產品廠商，為推廣產品、服務顧客，遂自行斥資搭景，將
    原告所產銷之一系列商品，逐件裝置定位，並擺置適宜之沐浴用品後，自行拍攝
    成照片，再委託印刷公司製作成商品型錄，提供予各經銷商等情，及被告抗辯原
    告另案向臺灣臺南地方法院檢察署告訴被告法定代理人之夫李清河違反著作權法
    及商標法案件，業經臺灣臺南地方法院檢察署檢察官九十一年度偵字第九八六號
    、臺灣高等法院臺南分院檢察署九十一年度上聲議字第一九一號不起訴處分確定
    等語，業據原告提出原告之商品型錄、照片及底片各十三件及被告提出臺灣臺南
    地方法院檢察署檢察官九十一年度偵字第九八六號不起訴處分書、臺灣高等法院
    臺南分院檢察署九十一年度上聲議字第一九一號處分書為證，且為兩造所不爭執
    ，自堪信原告主張及被告抗辯上開部分事實為真正。
三、原告另主張其就所製作商品型錄中之照片享有攝影著作權，被告竟未經原告同意
    擅自翻拍系爭如附件中，如附表所示頁次、產品型號之照片共計十四張，並以之
    製作成如附件之商品型錄，向經銷商發送，已侵害原告攝影著作權等語；惟為被
    告所否認，辯稱：附件商品型錄中如附表所示系爭照片，係被告以數位相機拍攝
    ，自己列印照片後自行排列，送印刷廠印製成商品型錄五百本，並非翻拍自原告
    商品型錄，又系爭照片均單純為「靜物拍攝」，無創意性，原告就系爭照片自無
    攝影著作權，原告請求賠償一百萬元無據云云。則本件應審究者為：（一）被告
    是否以翻拍原告商品型錄上照片方式，取得系爭照片製成商品型錄？（二）原告
    就其所製作商品型錄中之系爭照片是否享有攝影著作權？（三）被告以翻拍原告
    商品型錄方式，取得系爭照片製成商品型錄是否構成侵害原告攝影著作權？（四
    ）如被告構成侵害原告權利，應否禁止使用系爭照片及回收附件之商品型錄？又
    其應賠償原告之金額為何？經查：
（一）被告再三辯稱：附件商品型錄中如附表所示系爭照片，係被告以數位相機拍攝
      取得，自己列印照片後自行排列，送印刷廠印製成商品型錄，並非翻拍自原告
      商品型錄云云，惟經本院將系爭被告商品型錄內十四張照片，分別送請「中華
      民國攝影學會幹事涂寬裕」、「中國攝影學會主任許淵富」、「中華民國攝影
      技藝協會理事長孫金富」鑑定結果：
      １、鑑定人中華民國攝影學會幹事涂寬裕認為：
          原告之型號圖片在高倍率放大鏡檢視之下，印刷網紋具有比較細密的結構
          ，比較豐富的層次，及比較清晰的文字，在推論上，被告之相對圖片是以
          原告型錄的圖片在製版印刷過程中，先經過除圖片網紋處理，再重新加上
          網紋，所以圖片的外觀、光線、角度、取景都全部相同，差別只有色調的
          深淺不同，這是印刷時調色的問題，還有內容的結構、層次、清晰度不同
          （這是因為翻製的效果，絕對比原件差）。被告型號「ＥＨ－５３８」是
          利用原告型號「ＬＣ－２３９１」圖片，利用電腦影像修除中間部分的貝
          殼：：。經過仔細比對雙方圖片的效果可以確定原告的圖片被被告翻印，
          而且原告型錄的圖片從頭到尾比較一致，被告的型錄圖片則不一致等語。
      ２、鑑定人中國攝影學會主任許淵富認為：
          (1)第一項至第十三項鑑定圖騰：
    　      根據攝影原理及光學理論鑑定：
      　      拍同一物品、使用之相機型號、拍攝高度及角度、鏡頭焦距值、光源
              方向之不同、時空的互異因素，即可影響產生不同影像的結果，何況
              ，由兩位不同背景（包括個人修養與器材）的攝影師所拍影像必然不
              盡相同。由兩造提供之型錄中，將「ＥＨ－１１１」等十四項圖騰拍
              成光學透射正片（俗稱幻燈片）經放大機投射在「Ａ－１１４１」等
              圖上比對，不難看出「Ａ－１１４１」與「ＥＨ－１１１」等圖，拍
              攝相機及採光燈具之高度、角度、方向等絲毫無差。即使。兩圖委由
              同一攝影師在不同時間完成，任由具有通天本領的攝影師，亦無法將
              相機、燈具之高度及角度等拍攝條件調整得如此吻合。從所有擺設之
              道具位置、方向、相隔距離等比對，亦可發現被告品牌、形狀皆與原
              告相同。經幻燈片投射比對，被告「ＥＨ－１０１１」產品名稱、貼
              紙形狀、字體不但與原告「Ｃ－６０１１」雷同，「ＥＨ－１０１１
              」的六片風扇角度與「Ｃ－６０１１」相同。「ＥＨ－１０１２」的
              排氣孔角度與「Ｃ－６０２」相同。被告「ＥＨ－５３１～ＥＨ－５
              ３９」牆上固定架形狀與花紋及擺設道具用的玻璃器皿之大小、形狀
              及暈光燈罩之反光位置，皆與原告相同。
  　　      根據印刷成品比對：
      　      經印刷專業檢視網點用之二十倍放大鏡檢視兩造型錄製品，發現原告
              之印刷成品，Ｙ（黃）、Ｍ（洋紅）、Ｃ（青）網點結構拼花緊密清
              晰有序。被告則顯得零亂無序，此為拷貝後再以掃瞄分色拼版時，師
              傅疏忽未注意拼網角度所致之不正常現像。原告的型錄圖騰較小，印
              刷成品色彩鮮明，層次清晰；被告則因放大而網點鬆散，層次欠明，
              色彩渾濁不清，亦為拷貝品之憾。
          (2)第十四項鑑定圖騰：
            根據攝影原理及光學理論鑑定：
              由「ＥＨ－５２８」幻燈片，經放大機投射在「ＬＣ－２３９１」的
              結果，兩隻固定架間之距離，左邊固定架映在玻璃上之倒影，玻璃板
              型狀及透視面和擺在玻璃板上好似真珠項鍊的放置形狀，皆為吻合，
              只是「ＥＨ－５３８」的左邊少了貝殼。
            根據印刷成品比對：
              上述不見的貝殼，是經電腦清除後修補的結果。從下列幾點可看出破
              綻：靠背景的玻璃板邊及靠鏡頭前的玻璃板邊，受光折射的粗細和亮
              ，有部分不順現象。原因是：靠背景的玻璃板邊，受光折射的亮度粗
              細，在原來放有貝殼的位置（被貝殼擋住的部分）「ＥＨ－５３８」
              的白色亮線變粗了，是修補的結果。靠鏡頭前的玻璃板邊，受光折射
              亮度，因左固定架和貝殼的受光後反射，發生亮度不順的現象。但被
              告的「ＥＨ－５３８」圖謄，並無貝殼的擺設，其亮度不順現象卻和
              原告「ＬＣ－２３９１」的圖騰一致。
          (3)結論：
            依據上列分析，被告之型錄圖騰，應非第一手原稿甚明，如有異議被告
            應提出數位相機所拍，經電腦掃瞄分色光碟圖檔，以證明該公司圖騰，
            非拷自原告公司型錄之圖騰。（註一）被告以「數位相機」拍攝為由提
            不出原稿，純為推託之詞（數位相機雖有可將不用影像自儲存記憶卡消
            去的優點，但，分色公司總應保留有圖騰的光碟，否則，廠商日後需要
            再版時，不知如何處理？這些分色片或圖騰光碟，依一般慣例，分色或
            印刷公司會替客戶保存五至十年）鑑定者認為被告應請分色或印刷公司
            提供晒版用之四色分色片或光碟為證，以證明自己確實擁有第一手原稿
            ，非盜之原告圖騰，否則，實屬心虛等語。
      ３、中華民國攝影技藝協會理事長孫金富認為：
          型錄照片中被告是以數位相機及照相機抄襲原告翻拍而成之照片。原告十
          八「Ａ－１１４１」與被告一六頁（按鑑定函誤載為一一六頁）「ＥＨ－
          １１１」之照片型錄最為明顯抄襲之作，被告之型錄照片皆被黑線框起。
          除原告第三頁「ＬＣ－２３９１」（按鑑定函誤載為ＬＣ－３３９１）及
          被告第二十一頁「ＥＨ－５３８」因照片不同無攝影著作爭議。所列十四
          種爭議之照片，經鑑定後與第二項同（即係被告是以數位相機及照相機抄
          襲原告翻拍而成）等語。
　　　此有上開三位鑑定人之鑑定報告及鑑定函在卷可稽。則依上開鑑定人寬裕及
      許淵富之鑑定結果，就系爭編號一至編號十四之型錄照片而言，如被告無法提
      出由數位相機所拍，經電腦掃瞄分色光碟圖檔，以證明自己確實擁有第一手原
      稿，則可認定被告係以翻拍原告商品型錄上照片方式，取得抄襲照片底片製成
      商品型錄。至於鑑定人孫金富雖亦認為型錄照片中被告是以數位相機及照相機
      抄襲原告翻拍而成之照片等語，惟就編號第十四之型錄照片即原告型號「ＬＣ
      －２３９１」照片與被告型號「ＥＨ－５３８」照片，則認為照片不同無攝影
      著作爭議云云。惟查，鑑定人孫金富並未具體說明其何以認定上述編號第十四
      之型錄照片二者為不同照片之理由，顯有不備理由之誤，即難遽採，而鑑定人
      寬裕、許淵富則經詳細比對及運用攝影原理、光學理論及根據印刷成品加以
      鑑定比對結果，認為是被告型號「ＥＨ－５３８」是翻拍原告型號「ＬＣ－２
      ３９１」圖片，利用電腦影像修除中間部分的貝殼，二人就此部分鑑定意見完
      全相同，本院認應較為可採。經查，原告主張是自行將所產銷商品，逐件裝置
      定位，並擺置適宜之沐浴用品後，自行拍攝成照片，再委託印刷公司製作成商
      品型錄，被告對原告此部分主張當庭表示無意見在案（見本院九十三年一月十
      二日言詞辯論筆錄），顯已自認原告商品型錄內之照片均為原告自行拍攝之第
      一手原件，而被告則僅能提出由數位相機所拍攝再將影像儲存至光碟之光碟片
      一張，且自承無法提供由數位相機所拍，經電腦掃瞄分色光碟圖檔等語（見同
      上筆錄），參諸前開鑑定意見，自足認定被告是以翻拍原告商品型錄上照片方
      式，取得系爭照片製成商品型錄，因之被告辯稱：附件商品型錄中如附表所示
      系爭照片，係被告以數位相機拍攝取得，並非翻拍自原告商品型錄云云，顯非
      事實，不足採信。
（二）次查，原告商品型錄內之系爭照片均為原告自行拍攝之第一手原件，惟被告否
      認原告就其商品型錄內之系爭照片享有攝影著作權，辯稱：原告系爭照片均單
      純為「靜物拍攝」，無創意性云云。經查：
      １、按著作權法於七十四年七月十日修正公布時起已採「創作保護主義」，即
          著作人於著作完成時享有著作權，而非採「註冊保護主義」，嗣於七十九
          年一月二十四日、八十一年六月十日、八十一年七月六日、八十二年四月
          二十四日、八十七年一月二十一日、九十年十一月十二日、九十二年七月
          九日均有修正，惟原則上均採「創作保護主義」。又原告於另案臺灣臺南
          地方法院檢察署告訴被告法定代理人之夫李清河違反著作權法及商標法案
          件即九十一年度偵字第九八六號案件中供承：原告商品型錄是八十六年三
          月製成等語（見上開偵查案卷第五十九頁背面），此為被告所不爭執，足
          認原告商品型錄內之系爭照片是於八十六年間拍攝取得，依九十二年七月
          九日修正公布現行著作權法第一百零六條第二項規定「著作完成於中華民
          國八十一年六月十日本法修正施行後者，適用本法」，因之，原告就其商
          品型錄內之系爭照片是否享有攝影著作權及被告是否構成侵害原告攝影著
          作權，及原告權利受侵害之救濟，均應適用現行著作權法，合先敘明。
     ２、按「著作：指屬於文學、科學、藝術或其他學術範圍之創作。」、「著作
         人：指創作著作之人。」、「著作權：指因著作完成所生之著作人格權及
         著作財產權。」，「本法所稱著作，例示如下：一：：二：：五攝影著作
         」著作權法第三條第一項第一、二、三款及第五條第一項第五款分別定有
         明文。何謂創作，即指不可抄襲或複製他人既有的著作，亦即必須具有「
         原創性」，依「著作權法第五條第一項各款著作內容例示」攝影著作：包
         括照片、幻燈片及其他以攝影之製作方法所創作之著作。攝影著作係於影
         像附著作正片或負片時完成，依著作權法第十條規定於著作完成時享有著
         作權。因著作權法之精神，在於保護具原創性之著作，故著作權法第五條
         第一項第五款之攝影著作，應認係指由主題之選擇，光影之處理、修飾、
         組合或其他藝術上之賦形方法，以攝影機所產生之著作，始受保護。通常
         一般以攝影機對實物拍攝之照片，尚難認係著作權法所指著作。惟本件原
         告商品型錄內之系爭照片是否具有上述所言之原創性，而為著作權法所指
         攝影著作，或僅是以攝影機對實物拍攝之照片，本院認尚難僅以肉眼觀看
         比對方式判斷之。查原告商品型錄內之系爭照片是否「具有原創性」，經
      　 分別送請「中華民國攝影學會幹事涂寬裕」、「中國攝影學會主任許淵富
   　　　」、「中華民國攝影技藝協會理事長孫金富」鑑定結果：
 　　　　(1)鑑定人中華民國攝影學會幹事涂寬裕認為：
           原告送來鑑定的照片內容，每一張均為刻意的擺設，被攝物件並且以特
           殊角度取景，還要仔細安排燈光角度，才能拍攝出一張張型錄上的照片
           ，每一張的式樣都是獨一無二，除非同時拍攝數張底片，否則絕對無法
           拍攝出另外一張一模一樣的照片，所以攝影作品都具有原創性等語。
         (2)鑑定人中國攝影學會主任許淵富認為：
           商業攝影與一般攝影同樣，在此之前，尚未有人以相同的想法及表現手
           法處理同一或不同題材的作品，應稱為原創，若無法舉證原告公司的型
           錄圖騰亦仿自他人之圖騰，即應具有「原創性」等語。
         (3)中華民國攝影技藝協會理事長孫金富認為：
           原告印成目錄之照片如係衛浴廠商或代理商直接授權、委託原告，或原
           告一方受聘僱於廠商或代理商所拍攝而成之照片時，符合著作權法上攝
           影著作之要件，亦即有原創性及原攝者。若原先印成目錄之照片其來源
           是由廠商、代理商，或他心所提供之照片、底片，或綱版印製而成之目
           錄時，原告即非原創者，也不符攝影著作權之要件等語。
         此有上開三位鑑定人之鑑定報告及鑑定函在卷可稽。查系爭照片是原告自
     　　行將所產銷商品，逐件裝置定位，並擺置適宜之沐浴用品後，自行拍攝成
         照片，再委託印刷公司製作成商品型錄，此為被告所自認，原告自為系爭
         照片之原攝者，又依鑑定人寬裕之鑑定意見認為，原告送來鑑定的系爭
         照片內容，每一張均為刻意的擺設，被攝物件並且以特殊角度取景，還要
         仔細安排燈光角度，才能拍攝出一張張型錄上的照片，有鑑定函在卷可稽
         ，則參諸前揭說明，足認系爭照片「具有原創性」，而為著作權法上所稱
         之攝影著作。被告辯稱：原告系爭照片均單純為「靜物拍攝」，無創意性
         ，原告自無攝影著作權云云，自無可採。至於被告所引經濟部智慧財產局
    　　 編印著作權案例彙編「攝影著作篇」第十六頁至第十九頁、臺灣高等法院
         臺中分院八十三年度上易字第一四八二號、八十七年度重上更（一）字第
         三號刑事判決、最高法院八十七年度台上字第二五六一號刑事判決、臺灣
         高等法院八十三年度上易字第四二三號刑事判決，均與本案情節不同，自
         無從比附爰引，併予敘明。
（三）按著作人於著作完成時享有著作人格權及著作財產權，著作人除本法另有規定
      外，專有重製其著作之權利，重製：指以印刷、複印、錄音、錄影、攝影、筆
      錄或其他方法直接、間接、永久或暫時之重複製作，著作權法第十條前段、第
      三條第一項第三款、第五款前段、第二十二條定有明文。重製權指不變更著作
      形態而再現其內容之權，故不論以任何方法，如不變更攝影著作之形態，而再
      現攝影著作之內容者，即屬於攝影著作重製權範圍。經查，原告將享有攝影著
      作權之系爭照片，委託印刷公司製成商品型錄，該原告所有之商品型錄應認屬
      系爭照片之重製物，被告將系爭照片之重製物，再利用數位相機及照相機予以
      翻拍攝影重製後，再製成附件之商品型錄，自屬構成侵害原告就系爭照片之攝
      影著作權。其中編號十四被告型號「ＥＨ－５３８」圖片，雖已將原告「ＬＣ
      －２３９１」圖片內之貝殼利用電腦予以修除，惟本院認既被告僅將裝飾物之
      一修除，就攝影之主題、光影均無變更，應認為未變更系爭照片之形態而再現
      其內容，仍構成侵害原告就系爭照片之攝影著作權。被告辯稱伊無侵害原告權
      利云云，自無可採。至於被告所提出原告另案向臺灣臺南地方法院檢察署告訴
      被告法定代理人之夫李清河違反著作權法及商標法案件，就著作權法部分係就
      程序方面以原告逾告訴期間為由，為不起訴處分確定，有被告所提出臺灣臺南
      地方法院檢察署檢察官九十一年度偵字第九八六號不起訴處分書、臺灣高等法
      院臺南分院檢察署九十一年度上聲議字第一九一號處分書在卷可稽，因之刑事
      方面並未就被告是否侵害原告攝影著作權為實體認定，被告辯稱：原告所提違
      反著作權刑事告訴業經不起訴處分確定，足證伊無侵害原告著作權云云，自無
      可取。
（四）末按著作權人對於侵害其權利者，得請求排除之。有侵害之虞者，得請求防止
      之。又因故意或過失不法侵害他人之著作財產權者，負損害賠償責任。前項損
      害賠償，被害人得依下列規定擇一請求：一依民法第二百十六條之規定請求。
      但被害人不能證明其損害時，得以其行使權利依通常情形可得預期之利益，減
      除被侵害後行使同一權利所得利益之差額，為其所受損害。二請求侵害人因侵
      害行為所得之利益。但侵害人不能證明其成本或必要費用時，以其侵害行為所
      得之全部收入，為其所得利益。依前項規定，如被害人不易證明其實際損害額
      ，得請求法院依侵害情節，在一萬元以上一百萬元以下酌定賠償額。如損害行
      為屬故意且情節重大者，賠償額得增至五百萬元。另依第八十四條或前條第一
      項請求時，對於侵害行為作成之物或主要供侵害所用之物，得請求銷燬或為其
      他必要之處置。著作權法第八十四條、第八十八條、第八十八條之一分別定有
      明文。經查：
  １、如附件所示商品型錄中，如附表所示型號、頁數之系爭照片共計十四張，既係
      被告侵害原告攝影著作權所作成之物，依前開著作權法第八十四條、第八十八
      條之一之規定，自有禁止被告繼續使用之必要。因之，原告請求禁止被告使用
      如附件所示商品型錄中，如附表所示型號、頁數之系爭照片共計十四張，即屬
      有據。次查，原告主張被告委託印刷公司製作附件之商品型錄共計三千本云云
      ，惟為被告所否認，辯稱僅製作五百本，尚餘百餘冊等語。查原告主張被告委
      託印刷公司製作附件之商品型錄共計三千本云云，未據舉證以實其說，且遍觀
      另案臺灣臺南地方法院檢察署檢察官九十一年度偵字第九八六號案卷，並無被
      告自承印製附件之商品型錄三千本之記載，則原告主張被告委託印刷公司製作
      附件之商品型錄共計三千本云云，自屬無據。次查，被告所印製如附件所示商
      品型錄內之圖片達一百零八張，其中僅如附表所示十四張係構成侵害原告攝影
      著作權，即約佔百分之十三之比例，尚難認附件全本之商品型錄均為對於侵害
      行為作成之物或主要供侵害所用之物，原告請求被告應將如附件所示之商品型
      錄三千本回收並銷燬之，尚嫌無據。惟本院既禁止被告使用如附件所示商品型
      錄中，如附表所示型號、頁數之系爭照片共計十四張，則被告就附件商品型錄
      中系爭照片十四張自不得再作任何使用行為。
  ２、又被告利用數位相機及照相機予以翻拍攝影重製系爭照片，雖屬故意侵害原告
      就系爭照片之攝影著作權，惟原告所印製商品型錄內之圖片多達三百九十二張
      ，系爭照片僅為其中十四張，即約占百分之三點六之比例，尚難認為被告之故
      意侵害行為已達情節重大之程度。至於原告主張自八十八年迄今，每年均有數
      千萬元之營業額，於八十八年之營業額高達七千餘萬元，嗣即因被告以同一產
      品型錄為惡性競爭，致九十年、九十一年之營業額大幅滑落至四千餘萬元及一
      千餘萬元等情，雖據原告提出八十九年至九十一年營利事業所得稅申請核定通
      知書為證，且為被告所不爭執，惟查，被告侵害原告著作權之照片僅占原告所
      印製商品型錄內照片約百分之三點六之比例，且被告印製附件之商品型錄僅五
      百本，原告又未舉出任何確切證據證明係因被告印製商品型錄之發送，導致原
      告營業額之降低，則原告主張營業額降低均因被告侵害其著作權印製如附件之
      商品型錄所致，亦嫌無據。又原告自承其無法證明其實際損害額，依前開著作
      權法第八十八條第三項規定，請求本院依侵害情節，酌定賠償額。查原告自承
      無法提出證據證明拍攝照片之成本為何，至於印製商品型錄之成本為印製三千
      本共計五十九萬一千元，提出泰大印刷股份有限公司請款單一紙為證，惟被告
      否認上開請款單形式上及實質上之真正，辯稱伊印製附件之商品型錄五百本，
      每本花費僅八十元，如數量增多每本可降低至四十元云云。經查，本院審酌系
      爭照片係原告將商品，逐件裝置定位，並擺置適宜之沐浴用品後，自行逐一拍
      攝成照片後，再委託印刷公司製作成商品型錄，提供予各經銷商，則照片內之
      商品經裝置定位後供拍攝後，應無法再加以出售使用，查系爭十四張照片之商
      品價值總計為一萬七千八百元，再加上原告拍攝照片須使用裝飾物、燈光、時
      間、底片、沖洗等成本，每張以四百元計算，則原告拍攝系爭照片之成本約二
      萬三千四百元左右，即每張約一千六百七十一元。又被告附件商品型錄於八十
      九年八月使用迄今，兩造均非賣商品型錄而係賣商品，而原告九十年度營業收
      入總額為四千九百四十四萬八千九百八十七元、九十一年度則為一千零四萬八
      千八百二十九元，二年平均為二千九百七十四萬八千九百零八元，系爭照片之
      產品僅占原告商品型錄內產品百分之三點六之比例，經換算結果，原告系爭照
      片之產品營業收入每年平均為一百零七萬零九百六十一元，再參酌被告印製附
      件之商品型錄數量為五百本，侵害原告權利之期間迄今已達三年餘等情狀，本
      院認依被告之侵害情節，被告請求原告賠償之數額以二十一萬元為合理。從而
      ，原告依著作權法第八十八條第二項規定，請求被告應給付原告二十一萬元，
      及自起訴狀繕本送達之翌日即九十一年七月二十七日起至清償日止，按年息百
      分之五計算之利息，為有理由，應予准許，逾此範圍之請求為無理由，應予駁
      回。
四、本判決原告勝訴部分，所命給付之價額及金額未逾五十萬元，應依職權宣告假執
    行。另本院依被告聲請宣告被告預供擔保免為假執行。至於原告其餘請求，既受
    敗訴之判決，其假執行之聲請即失所依據，應併予駁回。
五、本件判決之基礎已臻明確，兩造其餘之攻擊防禦方法及舉證，核與判決結果無影
    響，無一一審究之必要，併此敘明。
六、據上論結，本件原告之訴為一部有理由、一部無理由，依民事訴訟法第七十八條
    、第三百八十九條第一項第五款、第三百九十二條第二項、第三項，判決如主文
    。
中　　　華　　　民　　　國　　九十三　　年　　　二　　　月　　　十六　　日
                                  臺灣臺南地法院民事第四庭
~B法　　　官　鄭彩鳳
右為正本係照原本作成。
如對本判決上訴，須於判決送達後廿日內向本院提出上訴狀。
中　　　華　　　民　　　國　　九十三　　年　　　二　　　月　　　十六　　日
~B法院書記官　凌昇裕
